臺灣臺中地方法院行政訴訟判決
111年度交字第126號
原      告  蔡伊鈞  
被      告  臺中市交通事件裁決處
                      設臺中市○○區○○○路00號
代  表  人  黃士哲    住同上
訴訟代理人  黃曉妍律師
上列當事人間交通裁決事件，原告不服被告民國111年3月28日中
市裁字第68-ZCA853002、68-ZCA853003號裁決書，提起行政訴訟
，本院判決如下：
    主  文
原處分二撤銷。
原告其餘之訴駁回。
訴訟費用新臺幣參佰元由被告負擔2分之1，餘由原告負擔。被告
應給付原告新臺幣壹佰伍拾元。
    事實及理由
一、程序事項：按行政訴訟法第237 條之7 規定，交通裁決事件
    之裁判，得不經言詞辯論為之。本件屬交通裁決事件，依兩
    造所述各節及卷內資料其事證已臻明確，本院認無經言詞辯
    論之必要，爰不經言詞辯論而為判決。
二、事實概要：原告駕駛所有號牌AKA-9062號自用小客車(下稱
    系爭車輛)先後於㈠民國111年1月1日9時51分許，行經國道1
    號北向174公里 (入口匝道)，因「行駛高速公路未依規定變
    換車道(未依規定使用方向燈)」之違規行為，㈡111年1月1日
    9時51分許，行經國道1號北向173.8公里處，因「行駛高速
    公路未依規定變換車道(未依規定全程使用方向燈)」之違規
    行為，遭民眾於111年1月3日檢具事證檢舉，經內政部警政
    署國道公路警察局第三公路警察大隊（下稱舉發機關）員警
    認定該車輛先後違反道路交通管理處罰條例第33條第1項第4
    款規定，逕行對車主掣開第ZCA853002、ZCA853003號舉發違
    反道路交通管理事件通知單。原告未檢具實際駕駛人相關事
    證，被告遂於111年3月28日以中市裁字第68-ZCA853002、68
    -ZCA853003號裁決書（下稱原處分一、二），依道路交通管
    理處罰條例第33條第1項第4款、第63條第1項第1款及「違反
    道路交通管理事件統一裁罰基準表」之規定，按期限內到案
    之基準，分別裁處原告第1階段罰鍰新臺幣（下同）3,000元
    並記違規點數1點、罰鍰3,000元並記違規點數1點，共計罰
    鍰6,000元，違規點數2點。
三、原告主張略以：檢舉人在當天早上9點51分同時檢舉2張入口
    處分別為國道1號北向174(入口匝道)及國道1號173.8公里，
    時間相同在9點51分，1分鐘內、1公里內2次違規變換車道，
    若交通管理處罰條列第85條之1第2項第1款規定分次處罰，
    是否有違比例原則且過當等語，並聲明：原處分一、二撤銷
    ，訴訟費用由被告負擔。
四、被告答辯則以：
  ㈠本件應適用之法律依據為道路交通管理處罰條例第33條第1項
    第4款、第63條第1項第1款、第7條之1、高速公路及快速公
    路交通管制規則第11條、道路交通安全規則第91條第1項第6
    款、第109條第2項第2款、道路交通標誌標線號誌設置規則
    第149條第1項第1款、第189條之1等規定。
  ㈡案經轉據舉發機關111年3月14日國道警三交字第1113700579
    號函復說明略以：「...四、查AKA-9062號車於111年1月1日
    9時51分許，分別行經國道一號北向174公里(入口匝道)處及
    173.8公里處變換車道未使用及未依規定全程使用方向燈違
    規案，係民眾現場目睹該車違規，以科學儀器取得證據資料
    向本大隊提出檢舉。本大隊爰依「道交條例」第7條之1...
    之規定，經查證屬實後，依據「道交條例」第33條第1項第4
    款「未依規定變換車道」之規定，依法填置國道警交字第ZC
    A853002、ZCA853003號違規通知單逕行舉發...五、案經檢
    視違規證據資料顯示，穿越虛線係用以劃分主線車道與其他
    車道之用，跨(穿)越之行為屬變換車道之行為，而變換車道
    當需依規定使用方向燈，該車由郊區方向入口匝道穿越虛線
    變換至外車道時，方向燈並未顯示置完成變換車道行為，影
    像可明顯看出方向燈並無作動及並未顯示置完成變換車道之
    情，該車2次個別違規行為屬實...六、另查、蔡君陳述：6
    公里內或6分鐘內連續舉發，是否違反比例原則...1情，有
    關「數行為違反同一或不同行政法上義務之規定者，分別處
    罰之」之規定，查行政罰法第25條訂有明文；又「二以上違
    反道路交通管理之行為，應分別舉發、處罰」之定，「處理
    細則」第３條第１項前段亦有明文。經查本案係屬不同時間及
    地點之違規未依規定變換車道行為，均為變換車道未使用方
    向燈及未依規定全程使用方向燈，確實為數違規行為，並非
    連續一行為，本大隊依前揭規定分別製單舉發，並無違誤..
    .」。
  ㈢次查舉發機關檢附之採證光碟，確認：(一)舉發單號：ZCA85
    3002號(RV-00000000000000-aHYtS)    2022/01/01 09：51
    ：11至09：51：15時，檢舉民眾車輛(下稱該車)行經於國道
    1號北向174公里市區方向入口匝道處，行近兩車道(郊區方
    向車道、市區方向車道)匯流處時，號牌AKA-9062號深灰色
    自用小客車(下稱系爭車輛)自郊區方向車道駛來。09：51：
    16至09：51：34時，系爭車輛未顯示右方向燈，即穿越白虛
    線行駛於該車前方進入加速車道。隨後沿國道1號北向行駛(
    二)舉發單號：ZCA853003號(RV-00000000000000-PrxYZ)   
    2022/01/01 09：51：34至09：51：36時，系爭車輛位於該
    車前方，行駛於國道1號北向174.8公里處加速車道。09：51
    ：37至09：51：47時，系爭車輛顯示左方向燈欲自加速車道
    變換車道至外側車道，車體尚未完全進入外側車道時，方向
    燈即已熄滅，後續完成變換車道之行為時，仍未重新顯示方
    向燈。
　㈣從上揭資料顯示，系爭車輛於國道1號北向174公里(入口匝道
    )以及國道1號北向174.8公里加速車道處，2次未顯示方向燈
    即跨(穿)越虛線變換車道，違反道路交通安全規則第109條
    第2項第2款、高速公路及快速公路交通管制規則第11條規定
    ，依前揭說明，自應以道路交通管理處罰條例第33條第1項
    第4款「行駛高速公路未依規定變換車道」處罰。又系爭車
    輛係於入口匝道兩車道匯流處路口違反前開規定，並於前開
    違規行為終了後，行駛一段距離，再次違規變換車道，其兩
    次個別違規行為雖未逾6分鐘、6公里，然有行經兩車道匯流
    路口，乃係行駛經過一個路口以上，兩行為係屬個別、獨立
    之違規行為，舉發機關仍得連續舉發等語，並聲明：原告之
    訴駁回，訴訟費用由原告負擔。
五、本院之判斷：
  ㈠按「（第1項）汽車行駛於高速公路、快速公路或設站管制之
    道路，不遵使用限制、禁止、行車管制及管理事項之管制規
    則而有下列行為者，處汽車駕駛人新臺幣3千元以上6千元以
    下罰鍰：四、未依規定變換車道。（第6項）第1項之管制規
    則，由交通部會同內政部定之。」、「汽車駕駛人有下列各
    款所列條款之一者，除依原條款處罰鍰外，並予記點：一、
    有第33條第1項……者，各記違規點數1點。」，道路交通管理
    處罰條例第33條第1項第4款、第6項及第63條第1項第1款分
    別定有明文。又交通部會同內政部依同條例第33條第6項規
    定授權訂定之高速公路及快速公路交通管制規則第11條規定
    ：「汽車在行駛途中，變換車道或超越前車時，應依標誌、
    標線、號誌指示，並不得有下列情形：一、驟然或任意變換
    車道。二、未依規定使用方向燈。三、未保持安全距離及間
    隔。四、駛離主線車道未依序排隊，插入正在連貫駛出主線
    之汽車中間。」是汽車行駛於高、快速公路欲變換車道時，
    自應遵循上開管制規則之規範，不得驟然或任意為之，且應
    先顯示方向燈告知其他用路人，並保持安全距離及間隔，方
    得超越或變換車道，如有違反，即屬未依規定變換車道，而
    該當道路交通管理處罰條例第33條第1項第4款所定之處罰要
    件。至於依違反道路交通管理事件統一裁罰基準表之規定，
    小型車行駛高、快速公路未依規定變換車道，期限內繳納或
    到案聽候裁決者，統一裁罰基準為3,000元。
  ㈡經查，按舉發機關111年3月14日國道警三交字第1113700579
    號函復說明略以：「...四、查AKA-9062號車於111年1月1日
    9時51分許，分別行經國道一號北向174公里(入口匝道)處及
    173.8公里處變換車道未使用及未依規定全程使用方向燈違
    規案，係民眾現場目睹該車違規，以科學儀器取得證據資料
    向本大隊提出檢舉。本大隊爰依「道交條例」第7條之1...
    之規定，經查證屬實後，依據「道交條例」第33條第1項第4
    款「未依規定變換車道」之規定，依法填置國道警交字第ZC
    A853002、ZCA853003號違規通知單逕行舉發...五、案經檢
    視違規證據資料顯示，穿越虛線係用以劃分主線車道與其他
    車道之用，跨(穿)越之行為屬變換車道之行為，而變換車道
    當需依規定使用方向燈，該車由郊區方向入口匝道穿越虛線
    變換至外車道時，方向燈並未顯示置完成變換車道行為，影
    像可明顯看出方向燈並無作動及並未顯示置完成變換車道之
    情，該車2次個別違規行為屬實...六、另查、蔡君陳述：6
    公里內或6分鐘內連續舉發，是否違反比例原則...1情，有
    關「數行為違反同一或不同行政法上義務之規定者，分別處
    罰之」之規定，查行政罰法第25條訂有明文；又「二以上違
    反道路交通管理之行為，應分別舉發、處罰」之定，「處理
    細則」第３條第１項前段亦有明文。經查本案係屬不同時間及
    地點之違規未依規定變換車道行為，均為變換車道未使用方
    向燈及未依規定全程使用方向燈，確實為數違規行為，並非
    連續一行為，本大隊依前揭規定分別製單舉發，並無違誤..
    .」等語（見本院卷第109-111頁）可知，系爭車輛行駛於上
    開時、地，兩次變換車道未依規定使用方向燈，亦為原告所
    不爭執，就此部分之事實，應可認定。
  ㈢然關於原處分二（即111年3月28日中市裁字第68-ZCA853003
    號裁決書）部分：按「立法者固得以法律規定行政機關執法
    人員得以連續舉發及隨同多次處罰之遏阻作用以達成行政管
    制之目的，但仍須符合憲法第二十三條之比例原則及法律授
    權明確性原則。申言之，以連續舉發之方式，對違規事實繼
    續之違規行為，藉舉發其違規事實之次數，評價及計算其法
    律上之違規次數，並予以多次處罰，藉多次處罰之遏阻作用
    ，以防制違規事實繼續發生，此種手段有助於目的之達成，
    對維護交通秩序、確保交通安全之目的而言，在客觀條件之
    限制下，更有其必要性及實效性。惟每次舉發既然各別構成
    一次違規行為，則連續舉發之間隔期間是否過密，以致多次
    處罰是否過當，仍須審酌是否符合憲法上之比例原則。」（
    司法院釋字第604號解釋理由書參照）。再按「第七條之二
    之逕行舉發案件有下列情形之一者，得連續舉發：一、逕行
    舉發汽車行車速度超過規定之最高速限或低於規定之最低速
    度或有第三十三條第一項、第二項之情形，其違規地點相距
    六公里以上、違規時間相隔六分鐘以上或行駛經過一個路口
    以上。但其違規地點在隧道內者，不在此限。」道交條例第
    85條之1第2項第1款定有明文。準此，汽車駕駛人行駛快速
    道路數次未依規定變換車道（未依規定使用方向燈），如其
    違規地點相距未達6公里、違規時間相隔未達6分鐘或未行駛
    經過一個路口，即不得連續舉發，此於交通勤務警察或依法
    令執行交通稽查任務人員依道交條例第7條之2規定逕行舉發
    案件，固得直接適用，然公路主管或警察機關受理道交條例
    第7條之1規定的民眾檢舉舉發案件，因同具當場不能製單舉
    發之情形，而有本質上之類似性，亦應類推適用上開規定，
    始符道交條例第85條之1第2項第1款之規範意旨（臺北高等
    行政法院109年交上字第132號判決意旨參考）。而原告雖遭
    被告認定原告駕駛系爭車輛分別於111年01月01日09時51分1
    7秒至43秒間，有連續兩次行駛高速公路快速公路未依規定
    變換車道（未依規定使用方向燈）之違規行為。惟被告認定
    原處分一及原處分二之違規時間相隔未達6分鐘，其距離亦
    未達6公里以上，尚與比例原則相違，並衡酌汽車駕駛及交
    通違規之動態與特性，應類推適用道交條例第85條之1第2項
    第1款規定，原處分一處罰為已足，並認關於原處分二部分
    ，顯屬過當，應予撤銷。
六、本件事證已臻明確，兩造其餘主張及陳述，經核於判決結果
    不生影響，爰不逐一論列，附此敘明。
七、本件第一審裁判費為300元，係原告於起訴時繳納，且兩造
    各有部分勝訴、部分敗訴，本院綜合上情審酌認定訴訟費用
    應由被告負擔2分之1、原告負擔2分之1。又依行政訴訟法第
    237條之8第1項規定，法院為訴訟費用之裁判時，應確定其
    費用額。其立法理由在於為免交通裁決事件之當事人於判決
    確定後另行聲請確定訴訟費用之勞費，爰參考民事訴訟法第
    436條之19規定，明定本條。從而確定費用額之方法，應依
    同法第237條之9、第236條、第104條規定準用民事訴訟法第
    93條規定。因此，本件裁判費300元係由原告墊付，依上開
    規定，被告應給付原告150元之差額，爰確定第一審訴訟費
    用額如主文第3項所示。
據上論結，本件原告之訴為一部有理由，一部無理由，依行政訴
訟法第237條之7、第237條之8第1項、第104條，民事訴訟法第79
條，判決如主文。　　
中　　華　　民　　國　　111 　年　　12　　月　　19　　日
　　　　　　　　　行政訴訟庭　法　官　楊萬益
以上正本證明與原本無異。
如不服本判決，應於判決送達後20日內，向本院提出上訴狀並表
明上訴理由（原判決所違背之法令及其具體內容或依訴訟資料可
認為原判決有違背法令之具體事實），其未表明上訴理由者，應
於提出上訴後20日內向本院補提理由書（上訴狀及上訴理由書均
須按他造人數附繕本，如未按期補提上理由書，則逕予駁回上訴
），並應繳納上訴裁判費新臺幣750元。
中　　華　　民　　國　　111 　年　　12　　月　　19　　日
　　　　　　　　　　　　　　　書記官　林柏名